【裁判字號】    92,婚,624
【裁判日期】    920507
【裁判案由】    離婚
【裁判全文】
臺灣臺中地方法院民事判決  九十二年度婚字第六二四號
    原      告  丙○○
                送達代收人  乙.
    被      告  甲○○
右當事人間請求離婚事件，本院判決如左：
    主      文
准原告與被告離婚。
訴訟費用由被告負擔。
    事      實
甲、原告方面：
  壹、聲明：求為判決如主文所示。
  貳、陳述：兩造於民國（下同）八十八年十月二十九日在中國大陸結婚，雙方約定
      應在臺灣地區與被告共同生活，並以被告之住所為共同之住所，原告於八十九
      年即來台居住，期間並依規定返回大陸探親，嗣於九十一年一月二十二日返回
      大陸探親後，被告竟不願再為原告申請來台，經原告屢屢請求及朋友勸告，被
      告始於九十一年十一月為原告申請來台，原告並於同年十二月始得入境來台。
      惟來台後被告竟避不見面，又將家中門鎖更換，原告不得已至同鄉友人乙○○
      處居住，並電話告知被告，被告非但未將原告接回，竟至派出所申報原告失蹤
      ，顯見被告已無維持婚姻之意願，對原告摯愛基礎已動搖，無復合之可能，爰
      依民法第一千零五十二條第二項規定請求裁判離婚。
  參、證據：提出戶籍謄本一份為證並請求傳訊証人乙○○。
乙、被告方面：確係沒有維持婚姻之意願，願意離婚。
    理      由
一、按婚姻無效、確認婚姻不成立或成立、撤銷婚姻、離婚或夫妻同居之訴，得合併
    提起，或於第一審或第二審言詞辯論終結前，為訴之變更、追加或提起反訴，民
    事訴訟法第五百七十二條第一項定有明文。本件原告起訴時，訴之聲明為請求被
    告應與原告同居，於訴訟中變更為准原告與被告離婚，揆諸上開說明，應予准許
    ，合併敘明。
二、按夫妻之一方為臺灣地區之人民，一方為大陸地區之人民者，其結婚或離婚之效
    力，依臺灣地區之法律，臺灣地區與大陸地區人民關係條例第五十三條定有明文
    。經查，本件被告為中華民國國民，原告為大陸地區人民，故本件婚姻效力之準
    據法應適用中國民國法律，合先敘明。
三、本件原告主張兩造為夫妻，現婚姻關係存續中，原告自九十一年一月二十二日返
    回大陸探親後，被告竟不願再為原告申請來台，經原告屢屢請求及朋友勸告，被
    告始於九十一年十一月為原告申請來台，原告並於同年十二月始得入境來台。惟
    來台後被告竟避不見面，又將家中門鎖更換，原告不得已至同鄉友人乙○○處居
    住，並電話告知被告，被告非但未將原告接回，竟至派出所申報原告失蹤等事實
    ，業據提出戶籍謄本一份為證，並據証人乙○○到庭陳証：「我是兩造的介紹人
    ，我和原告一起回來臺灣的，我打電話通知被告來接原告，被告表示說原告和我
    住就好了，原告回去也開不了門，後來我去住院，都是原告照顧我的。這次原告
    來臺灣，沒有和被告生活過一天。」（詳本院九十二年四月二十三日言詞辯論筆
    錄）屬實，被告復自承：「原告自己跑回來的，我沒有空去接她，她自己知道路
    回來，我後來換鎖，是因為我不在的時候，怕她進來拿東西。」，是原告主張之
    事實，堪可採信。
四、按婚姻乃一男一女之兩性結合，以組織家庭，共同生活為目的。故有足以破壞共
    同生活或難以維持共同生活之情事發生，允宜許其離婚以消滅婚姻關係。七十四
    年六月三日修正公布之民法親屬編，就裁判離婚之原因，為應實際需要，參考各
    國立法例，增設民法第一千零五十二條第二項，明定有同條第一項以外重大事由
    ，難以維持婚姻者，亦得請求離婚。是對於家庭生活之美滿幸福，有妨礙之情形
    ，即得認其與此之所謂難以維持婚姻之重大事由相當（最高法院著有七十九年臺
    上字第一０四０號判決足資參照）。經查，原告離台返回大陸地區後，被告即不
    願為原告申請來台，屢經原告催促始勉強為原告申請來台，於原告來台後對原告
    均不聞問，甚至將家中門鎖更換使原告不得其門而入，亦僅係為擔心原告於被告
    不在時入內拿取東西，是顯見被告主觀上已無維持婚姻之意願，對原告摯愛基礎
    已動搖，實難期日後維持圓滿生活，應認兩造間有難以維持婚姻之重大事由，且
    此項重大事由不能歸責於原告，從而，本件原告據以主張依民法第一千零五十二
    條第二項之規定，訴請離婚，為有理由，應予准許。
五、據上論結，本件原告之訴為有理由，爰依民事訴訟法第七十八條，判決如主文。
中      華      民      國    九十二    年        五      月      七    日
                              臺灣臺中地方法院家事法庭
~B法      官  涂秀玲
右為正本係照原本作成
如對本判決上訴應於判決送達後廿日內向本院提出上訴狀
中      華      民      國    九十二    年        五    月        七    日
~B法院書記官


司法院資訊處製作；財團法人民間司法改革基金會備份。
